臺灣高等法院臺中分院刑事判決　　　　96年度上訴字第2006號
上　訴　人
即　被　告　乙○○
　　　　　　　　　　現於臺灣彰化監獄執行中
上列上訴人因毒品危害防制條例等案件，不服臺灣彰化地方法院
96年度訴字第709號中華民國96年5月31日第一審判決（起訴案號
：臺灣彰化地方法院檢察署95年度毒偵字第4062號、96年度偵字
第1436號），提起上訴，本院判決如下：
    主  文
原判決撤銷。
乙○○所犯如附表一所示之罪（所宣告之刑及所減得之刑，暨沒
收部分，均詳如附表一所示），應執行有期徒刑拾月，扣案之第
一級毒品海洛因壹包（淨重零點柒貳公克，空包裝重零點壹玖公
克）沒收銷燬之；如附表二所示之文件上所偽造之「丙○○」之
簽名共計貳拾枚及指印共計肆拾貳枚，均沒收。
    犯罪事實
一、乙○○於民國 90年8月16日，曾因違反毒品危害防制條例案
    件，經臺灣高等法院臺南分院以 90年度上訴字第557號判處
    有期徒刑1年確定；復於 93年3月5日，因偽造印文案件，經
    臺灣桃園地方法院以 92年度壢簡字第1849號判處有期徒刑3
    月確定後，兩案接續執行，於93年11月15日因縮刑期滿執行
    完畢。仍不知悔改，又為下列犯罪行為：
  (一)其於89年間，因施用毒品案件，經臺灣雲林地方法院以89年
    度毒聲字第69號裁定送觀察、勒戒後，認有繼續施用毒品之
    傾向，再經臺灣雲林地方法院以 89年度毒聲字第562號裁定
    令入戒治處所施以強制戒治，並經該院以89年度毒聲字第12
    64號裁定停止戒治付保護管束，嗣經撤銷停止戒治，再入戒
    治處所施以強制戒治，於90年11月22日期滿執行完畢。詎其
    仍不知悔改，復基於施用第一級毒品海洛因之犯意，於上開
    強制戒治執行完畢釋放後5年內，又於 95年9月26日晚上7時
    許，在新竹市○區○○路 1段21巷4號5樓居處內，以將海洛
    因摻入香菸內點燃吸食之方式，施用第一級毒品海洛因一次
    。嗣經警方於 95年9月26日晚上11時許，在彰化縣埔心鄉○
    ○路15號前盤查查獲，並扣得其所有之海洛因1包（淨重0.7
    2公克，空包裝重0.19公克）。
  (二)乙○○為警當場逮捕後，因其另違反毒品危害防制條例等案
    件經通緝中，為避免通緝身份遭警方查覺，另基於行使偽造
    私文書、偽造署押之單一犯意，擅自冒用「丙○○」之名義
    應訊，藉以掩飾真實身份，而接續於： 95年9月26日晚上
    10時50分起至翌日（27日)凌晨1時許止，於彰化縣警察局田
    中分局朝興派出所製作詢問筆錄時，在如附表二編號1、2、
    4、8至11所示之警詢筆錄、扣押筆錄、扣押物品目錄表、委
    託檢驗尿液代號與真實姓名對照認證單及尿液採集瓶上、毒
    品初步檢驗報告單、口卡片、指紋卡片，偽造「丙○○」之
    簽名、指印；並在如附表二編號3、5、6、7所示之扣押物品
    收據、逮捕通知書、權利告知書、自願受搜索同意書上偽造
    「丙○○」之簽名、指印，偽造成表示收受該扣押物品收據
    、逮捕通知書、權利告知單及同意自願受搜索之私文書，並
    交予警員而行使之；於95年9月27日下午4時18分經警方移
    送臺灣彰化地方法院檢察署檢察官訊問時，在如附表二編號
    12所示臺灣彰化地方法院檢察署訊問筆錄，偽造「丙○○」
    之簽名，足以生損害於偵查機關偵查案件之正確性及丙○○
    本人之權益。
  (三)其又另基於偽造署押之單一犯意，於 95年12月20日下午3時
    20分許，冒用「丙○○」之名義至臺灣彰化地方法院檢察署
    應訊，藉以掩飾真實身份，並於檢察事務官詢問時，接續在
    如附表二編號13、14所示之詢問筆錄及當日庭訊拍攝之照片
    上，偽造「丙○○」之簽名、指印，足以生損害於偵查機關
    偵查案件之正確性及丙○○之權益。
  (四)再另行基於偽造署押之犯意，於96年1月30日上午11時29分
    ，冒用「丙○○」之名義至臺灣彰化地方法院檢察署應訊，
    以掩飾真實身份，並於察官訊問時，在如附表二編號15所示
    之訊問筆錄上偽造「丙○○」之簽名，足以生損害於偵查機
    關偵查案件之正確性及丙○○之權益。
  (五)嗣經警方於95年9月27日凌晨2時許，經採尿送驗後，將其於
    95年 9月26日於警詢中所捺印之指紋卡片，送請內政部警政
    署刑事警察局鑑定後，始發現上情。
二、案經臺灣彰化地方法院檢察署檢察官自動檢舉偵查起訴。
    理  由
一、訊據上訴人即被告乙○○（下稱被告）對於上開犯罪事實均
    坦承不諱（見本院卷第42、51頁），核與證人即被告之兄丙
    ○○於偵訊中具結證述：伊遭被告冒名應訊等語屬實（見96
    年度偵字第1436號偵查卷宗第27、28頁），並有內政部警政
    署刑事警察局96年1月18日刑紋字第0960010662號函、96年2
    月7日刑紋字第0960020758號鑑驗書（見偵字第1436號卷第5
    頁反面至第6頁、第22頁至25頁)附卷可參，並有如表二所示
    經被告偽造「丙○○」簽名及按指印之文件在卷可稽；另被
    告經警查獲後採集其尿液送驗結果，亦呈嗎啡陽性反應，且
    扣案之粉末一包，經送驗結果確含有第一級毒品海洛因之成
    分（淨重0.72公克，空包裝重0.19公克）等情，亦有詮昕科
    技股份有限公司濫用藥物尿液檢驗報告、委託檢驗尿液代號
    與真實姓名對照表及法務部調查局95年10月24日調科壹字第
    09523029660號鑑定書附卷可查（見毒偵字第4062號卷第6、
    13頁，偵字第9044號卷第18頁），足見被告確有於附表二所
    示之文件偽簽丙○○之名字並按指印，及上開施用第一級毒
    品海洛因之事實，應堪認定。又被告於89年間，曾因施用毒
    品案件，經臺灣雲林地方法院以89年度毒聲字第69號裁定送
    觀察、勒戒後，認有繼續施用毒品之傾向，經臺灣雲林地方
    法院以89年度毒聲字第562號裁定令入戒治處所施以強制戒
    治，並經該院以89年度毒聲字第1264號裁定停止戒治付保護
    管束，嗣經撤銷停止戒治，再入戒治處所施以強制戒治，於
    90年11月22日期滿執行完畢，有臺灣高等法院被告前案紀錄
    表附卷可參，其於上開強制戒治執行完畢釋放後 5年內，再
    犯本案施用毒品罪，自應依法論罪科刑。而被告冒用丙○○
    之名義分別於警詢、偵訊中應訊及偽造上揭私文書、署押之
    事實，足以生損害於警察、檢察機關偵查案件之正確性及丙
    ○○本人之權益。本案事證明確，被告上開犯行，均堪認定
    。
二、按海洛因為毒品危害防制條例第 2條第2項第1款所明定之第
    一級毒品。又按刑法上偽造文書罪章所指之文書，除必須具
    備有體性、文字性、持續性、意思性等要件外，尚必須存有
    足以表彰一定之制作名義人時，該等記載方可認為係文書，
    否則若僅為表彰某人簽名意思之署名或簽押，並不具有表彰
    一定制作名義人存在，該等記載即無從認為係刑法上之文書
    ，而只能認為係單純之署押，是按簽他人姓名並按指印，該
    指印同為代表該被冒用者之姓名，作用及效力與署押無異，
    亦屬署押之一種；又刑法上之偽造署押罪，係指單純偽造簽
    名、捺印或以其他符號代簽名而言，若在制式之書類上偽造
    他人簽名，已為一定意思表示，具有申請書或收據等類之性
    質者，則係犯偽造文書罪，而該偽造署押為偽造私文書之部
    分行為，即不另論罪。核：
  (一)被告於犯罪事實欄一之(一)部分所為，係犯毒品危害防制條例
    第 10條第1項之施用第一級毒品罪。其持有第一級毒品進而
    施用，持有之低度行為應為施用之高度行為所吸收，不另論
    持有毒品之罪。
  (二)其於犯罪事實欄一之(二)部分所為，則係犯刑法第216條、第2
    10條行使偽造私文書罪。按數行為於同時同地或密切接近之
    時地實施，侵害同一之法益，各行為之獨立性極為薄弱，依
    一般社會健全觀念，在時間差距上，難以強行分開，在刑法
    評價上，以視為數個舉動之接續施行，合為包括之一行為予
    以評價，較為合理，則屬接續犯，而為包括之一罪（最高法
    院86年臺上字第3295號判例要旨參照）。被告於犯罪事實欄
    一之(二)該部分，雖前後多次在附表二編號 1至12所示之警詢
    筆錄、扣押筆錄、扣押物品收據、扣押物品目錄表、逮捕通
    知書、權利告知單、自願受搜索同意書、委託檢驗尿液代號
    與真實姓名對照認證單及尿液採集瓶上、毒品初步檢驗報告
    單、口卡片、指紋卡片、臺灣彰化地方法院檢察署95年9 月
    27日之訊問筆錄上，偽造丙○○之簽名及捺指印，然係基於
    單一之犯意，於密切接近之時、空接續為之，揆諸上開判例
    意旨，應論以一個偽造署押之行為，而其單一偽造署押之行
    為，應為偽造私文書之部分行為，偽造私文書後持以行使，
    偽造私文書之低度行為，應為行使之高度行為所吸收，均不
    另論罪（查，被告於附表二編號1、2、4、8至11等所示之文
    件上偽簽姓名及按指印，僅係表彰簽名之意思，應認係偽造
    署押之行為，但其於附表二編號3、5、6、7等所示之扣押物
    品收據、逮捕通知書、權利告知書、自願受搜索同意書上之
    收受人簽章欄內偽簽姓名、按捺指印，則係表示已受領上揭
    文件，並知悉收受扣押物品收據、經逮捕及權利告知、自願
    受搜索同意之意思，該等文件性質上均為私文書）
  (三)其於犯罪事實欄一之(三)、(四)部分所為，均係犯刑法第 217條
    第 1項之偽造署押罪。其於犯罪事實欄一之(三)該部分，雖前
    後多次在附表二編號13、14所示之詢問筆錄及庭訊拍攝之照
    片上，偽造丙○○之簽名及捺指印，然係基於單一之犯意，
    於密切接近之時、空接續為之，亦應論以一個偽造署押罪。
  (四)被告所犯上開 4罪，犯意各別，應分論併罰。公訴意旨雖認
    被告於犯罪事實欄一之(二)、(三)、(四)等部分所為，均應認係接
    續犯，而論以一罪等語，然依上開說明，犯罪事實欄一之(二)
    、(三)、(四)部分之犯罪時間均相隔相當之期間，並非於密切接
    近之時、地為之（犯罪事實欄一之(二)、(三)、(四)等部分，係分
    別發生於95年9月26及27日、同年12月20日及96年1月30日）
    ，各行為間顯有獨立性，應係另行起意為之，附此敘明。公
    訴人於起訴書犯罪事實欄中雖未敘及附表二編號11該部分之
    行為，然此部分與公訴人已起訴並經論罪部分，有接續犯之
    包括一罪關係，為起訴效力所及，本院自應併予審究。另被
    告在附表二編號3、6、7等所示之扣押物品收據 、逮捕通知
    書、權利告知單、自願受搜索同意書上偽造「丙○○」之署
    押，繼而持以行使之行為，符合刑法上文書之定義，應成立
    行使偽造私文書罪，公訴意旨認就此部分構成偽造署押之犯
    行，容有誤會。
  (五)被告有上開犯罪事實欄所載之前科犯行，於93年11月15日因
    縮刑期滿執行完畢等情，有上開前案紀錄表存卷可考，其於
    有期徒刑執行完畢後，5年內故意再犯本案有期徒刑以上之4
    罪，均為累犯，應各依刑法第47條第1項之規定加重其刑。
三、原審以被告罪證明確，予以論罪科刑，固非無見，惟原審未
    及依中華民國96年罪犯減刑條例之規定予以減刑，即有未當
    ，被告上訴意旨空言指摘原判決量刑過重，雖無理由，但原
    判決既有上開可議之處，自應由本院將原判決撤銷改判。爰
　　審酌被告前因施用毒品案件，經強制戒治執行完畢釋放後，
  　仍未能悔改，復犯本案施用毒品罪，惟念其施用毒品之次數
    僅有一次，施用毒品乃自戕一己之身體健康，尚未對他人造
    成危害；另其為期脫免刑事訴追，竟偽造他人署押及私文書
    ，陷遭冒名之被害人丙○○於受無謂刑事追訴之虞，並對警
    察及偵查機關追訴犯罪之正確性造成影響，原應從重量刑，
    惟其犯後尚知坦承犯行等一切情狀，各量處如主文所示之刑
    ，並定其應執行刑。又被告上開犯罪之時間均在 96年4月24
    日以前，合於中華民國96年罪犯減刑條例第 2條第1項第3款
    之規定，應就所宣告之刑，減其刑期2分之1，並就所減得之
    刑，定其應執行刑。扣案之海洛因一包（淨重0.72公克，空
    包裝重0.19公克)，應依毒品危害防制條例第18條第1項前段
    規定，宣告沒收銷燬之（該包裝海洛因之塑膠袋，業已無法
    與毒品析離，應視為毒品之一部分，併予宣告沒收銷燬之）
  　如附表二所示偽造「丙○○」之簽名共計20枚及指印42枚，
    均屬偽造之署押，應依刑法第219條規定均併予宣告沒收。
據上論結，應依刑事訴訟法第369條第1項前段、第364條、第299
條第1項前段，毒品危害防制條例第 10條第1項、第18條第1項前
段，刑法第11條、第216條、第210條、第217條第1項、第47條第
1項、第51條第5款、第219條、第41條第2項，中華民國96年罪犯
減刑條例第2條第1項第3款、第7條、第10條第2項 ，判決如主文
。
本案經檢察官甲○○到庭執行職務。
中　　華　　民　　國　　96　　年　　8 　　月　　31　　日
            刑事第十庭    審判長法　官　林　照　明
                                法　官　李　平　勳
                                法　官　蔡  名  曜
上列正本證明與原本無異。
如不服本判決（犯罪事實欄一之(一)、(二)部分）應於收受送達後十
日內向本院提出上訴書狀，其未敘述上訴之理由者並得於提起上
訴後十日內向本院補提理由書（均須按他造當事人之人數附繕本
）。
其餘不得上訴。
　　　　　　　　　　　　　　　　書記官　劉　恒　宏
中　　華　　民　　國　　96　　年　　9　　　月　　4　　日
【附表一】：
一、犯罪事實欄一之(一)部分：
　　乙○○施用第一級毒品，累犯，處有期徒刑玖月，減為有期
　　徒刑肆月又拾伍日。扣案之第一級毒品海洛因壹包（淨重零
  　點柒貳公克，空包裝重零點壹玖公克）沒收銷燬之。
二、犯罪事實欄一之(二)部分：
　　乙○○行使偽造私文書，足以生損害於公眾及他人，累犯，
　  處有期徒刑玖月，減為有期徒刑肆月又拾伍日，如附表二編
    號1至12所示文件上偽造之「丙○○」簽名共計 17枚及指印
    共計41枚，均沒收。
三、犯罪事實欄一之(三)部分：
    乙○○偽造署押，足以生損害於公眾及他人，累犯，處有期
    徒刑月，減為有期徒刑壹月又拾伍日，如附表二編號13、
    14所示文件上偽造之「丙○○」簽名共計2枚及指印1枚，均
    沒收。
四、犯罪事實欄一之(四)部分：
    乙○○偽造署押，足以生損害於公眾及他人，累犯，處有期
    徒刑月，減為有期徒刑壹月又拾伍日，如附表二編號15所
    示文件上偽造之「丙○○」簽名1枚，沒收。
【附表二】：
┌──┬──────────┬────────┬───┬──────┐
│編號│文件名稱　　　　　　│偽造之署押　　　│數量　│    備註    │
├──┼──────────┼────────┼───┼──────┤
│ 1  │彰化縣警察局田中分局│簽名　　　　　　│3枚　 │參見臺灣彰化│
│　　│95年9月27日警詢筆錄 │　　　　　　　　│　　　│地方法院檢察│
│　　│　　　　　　　　　　├────────┼───┤署95年度偵字│
│　　│　　　　　　　　　　│指印（含筆錄騎縫│6枚　 │第9044號偵查│
│    │                    │處）            │      │卷宗第6 頁至│
│    │                    │　　　　　　    │      │第7頁。     │
├──┼──────────┼────────┼───┼──────┤
│ 2  │彰化縣警察局田中分局│簽名　　　　　　│3枚　 │參見同上偵查│
│　　│扣押筆錄            │　　　　　　　　│　　　│卷宗第10頁至│
│　　│　                  ├────────┼───┤第11頁。    │
│　　│　                  │指印　　　　　　│3枚　 │            │
├──┼──────────┼────────┼───┼──────┤
│ 3  │彰化縣警察局田中分局│簽名　　　　　　│1枚　 │參見同上偵查│
│　　│扣押物品收據        ├────────┼───┤卷宗第12頁。│
│　　│                    │指印　　　　　　│1枚   │            │
├──┼──────────┼────────┼───┼──────┤
│ 4  │彰化縣警察局田中分局│簽名　　　　　　│1枚　 │參見同上偵查│
│　　│扣押物品目錄表      ├────────┼───┤卷宗第13頁。│
│　　│　　　　　　　　　　│指印　　　　　　│1枚　 │            │
├──┼──────────┼────────┼───┼──────┤
│ 5  │彰化縣警察局田中分局│簽名　　　　　　│共計2 │參見同上偵查│
│    │逮捕通知書（共計2 張│                │枚    │卷宗第14頁、│
│　　│）　                ├────────┼───┤第16頁。    │
│　　│　　　　　　　　　　│指印　　　　　　│共計2 │            │
│    │                    │                │枚    │            │
├──┼──────────┼────────┼───┼──────┤
│ 6  │彰化縣警察局田中分局│簽名　　　　　　│1枚　 │參見同上偵查│
│　　│權利告知單          ├────────┼───┤卷宗第15頁。│
│　　│　　　　　　　　　  │指印　　　　　　│1枚　 │            │
├──┼──────────┼────────┼───┼──────┤
│ 7  │彰化縣警察局田中分局│簽名　　　　　　│1枚　 │參見同上偵查│
│　　│自願受搜索同意書　　├────────┼───┤卷宗第17頁。│
│　　│　                  │指印　　　　　　│1枚　 │            │
├──┼──────────┼────────┼───┼──────┤
│ 8  │彰化縣警察局田中分局│簽名　　　　　　│1枚　 │參見同上偵查│
│　　│委託檢驗尿液代號與真├────────┼───┤卷宗第18頁。│
│　　│實姓名對照認證單    │指印　　　　　　│1枚　 │            │
│    ├──────────┼────────┼───┤            │
│    │採集尿液瓶共計2瓶   │指印            │共計2 │            │
│    │                    │                │枚    │            │
├──┼──────────┼────────┼───┼──────┤
│ 9  │彰化縣警察局田中分局│簽名　　　　　　│1枚　 │參見同上偵查│
│　　│初步檢驗報告單      ├────────┼───┤卷宗第19頁。│
│　　│                    │指印　　　　　　│1枚　 │            │
├──┼──────────┼────────┼───┼──────┤
│10  │口卡片（共計2張）   │簽名　　　　　　│共計2 │參見同上偵查│
│    │                    │                │枚    │卷宗第23頁、│
│　　│                    ├────────┼───┤第26頁。    │
│　　│                    │指印　　　　　　│共計2 │            │
│    │                    │                │枚    │            │
├──┼──────────┼────────┼───┼──────┤
│11  │指紋卡片            │指印　　　　　　│20枚　│參見同上偵查│
│　　│                    │　　　　　　　　│　　　│卷宗第27頁。│
│    │                    │                │      │            │
│    │                    │                │      │            │
├──┼──────────┼────────┼───┼──────┤
│12  │臺灣彰化地方法院檢察│簽名　　　　　　│1枚　 │參見同上偵查│
│　　│署95年9 月27日訊問筆│　　　　　　　　│　　　│卷宗第31頁。│
│    │錄                  │                │      │            │
│    │                    │                │      │            │
├──┼──────────┼────────┼───┼──────┤
│13  │臺灣彰化地方法院檢察│簽名　　　　　　│1枚　 │參見臺灣彰化│
│　　│署95年12月20日下午3 │　　　　　　　　│　　　│地方法院檢察│
│    │時20分詢問筆錄      │                │      │署95年度毒偵│
│    │                    │                │      │字第4062號偵│
│    │                    │                │      │查卷宗第30頁│
│    │                    │                │      │。          │
├──┼──────────┼────────┼───┼──────┤
│14  │臺灣彰化地方法院檢察│簽名　　　　　　│1枚　 │參見同上偵查│
│　　│署95年12月20日庭訊拍├────────┼───┤卷宗第32頁。│
│　　│攝照片              │指印　　　　　　│1枚　 │            │
├──┼──────────┼────────┼───┼──────┤
│15  │臺灣彰化地方法院檢察│簽名　　　　　　│1枚　 │參見同上偵查│
│　　│署96年1 月30日上午11│　　　　　　　　│　　　│卷宗第68頁。│
│    │時29分訊問筆錄      │                │      │            │
└──┴──────────┴────────┴───┴──────┘
【附錄本案判決論罪科刑法條】：
中華民國刑法第210條
偽造、變造私文書，足以生損害於公眾或他人者，處5 年以下有
期徒刑。
中華民國刑法第216條
行使第210 條至第215 條之文書者，依偽造、變造文書或登載不
實事項或使登載不實事項之規定處斷。
中華民國刑法第217條
偽造印章、印文或署押，足以生損害於公眾或他人者，處 3 年以
下有期徒刑。
盜用印章、印文或署押，足以生損害於公眾或他人者，亦同。
毒品危害防制條例第10條
施用第1級毒品者，處6月以上5年以下有期徒刑。
施用第2級毒品者，處3年以下有期徒刑。
